【裁判字號】    98,交訴,141
【裁判日期】    981211
【裁判案由】    肇事逃逸罪
【裁判全文】
臺灣臺中地方法院刑事判決             98年度交訴字第141號
公  訴  人  臺灣臺中地方法院檢察署檢察官
被      告  乙○○
上列被告因肇事逃逸案件，經檢察官聲請簡易判決處刑（98年度
偵字第7048號），本院豐原簡易庭認不宜以簡易判決處刑，移由
本院刑事庭改依通常程序審理，本院合議庭裁定由受命法官獨任
進行簡式審判程序，判決如下：
    主          文
乙○○駕駛動力交通工具肇事，致人受傷而逃逸，累犯，處有期
徒刑陸月，如易科罰金，以新臺幣壹仟元折算壹日。
    犯罪事實及理由
一、乙○○前因酒醉駕車之公共危險案件，經法院判處有期徒刑
    3 月確定，於民國95年5 月25日易科罰金執行完畢。仍不知
    警惕，其於98年2 月1 日清晨5 時26分許，騎乘車牌號碼IW
    M-395 號重型機車，行經臺中市○○區○○路76區005643路
    燈前，為撿拾掉落之行李，而逆向行駛，因此與甲○○所騎
    乘車牌號碼J6T-670 號重型機車發生碰撞，使甲○○人車倒
    地，致受有左手肘、左膝及左腳踝擦挫傷之傷害。乙○○駕
    駛動力交通工具肇事，致人受傷後，雖有下車與甲○○交談
    ，並拿出身上現金欲為賠償，惟遭甲○○拒絕後，乙○○竟
    以穢語辱罵甲○○，隨後為趕搭飛機，而基於肇事逃逸之犯
    意，未採取任何必要之救護措施或報警處理，亦未徵得甲○
    ○之同意或留下自己之姓名、聯絡方式，即逕騎乘上開機車
    離開現場而逃逸（所涉過失傷害及公然侮辱部分業據甲○○
    撤回告訴，另經檢察官為不起訴處分）。
二、上開犯罪事實，業據被告乙○○於本院審理時坦承不諱，核
    與證人即告訴人甲○○於警詢、偵查中證述車禍發生後其有
    受傷，經其報警處理，被告在警方到場前，未經其同意，亦
    未留下自己姓名或聯絡方式即逕行離開等情節均相符合。而
    告訴人於本案車禍發生後，確實受有左手肘、左膝及左腳踝
    擦挫傷，有中國醫藥大學附設醫院98年2 月1 日出具之診斷
    證明書在卷可稽，此外復有道路交通事故現場圖、調查報告
    表(一)、(二)與照片16張在卷可憑，足見被告自白與事實相符。
    按汽車駕駛人，駕駛汽車肇事致人受傷或死亡者，應即採取
    救護措施及依規定處置，並通知警察機關處理，不得任意移
    動肇事汽車及現場痕跡證據，道路交通管理處罰條例第62條
    第2 項定有明文。又因道路交通事故之發生，常非於己之鄰
    親家里，時有告救不能情事，乃科以肇事者須即採取救護或
    其他必要措施，並應向警察機關報告之法定義務，以防因就
    醫延誤致生無謂傷亡，並俾得通知傷亡者家屬到場，以明責
    任，是凡肇事人於行車肇事致人受傷或死亡，未即採取救護
    或其他必要措施，並向警察機關報告，即駕車逃逸者，均應
    依該規定處罰，至其嗣後是否受刑事訴追及已否與被害人達
    成民事和解，賠償損失，對其應受處罰乙節，並不生影響。
    職是之故，汽車駕駛人駕駛汽車肇事，不論其責任之歸屬為
    何，即有義務留在肇事現場，採取救護或其他必要措施，並
    向警察機關報告，以維護他人之生命與其他用路人之交通安
    全。其立法目的，既係促使駕駛人於肇事致死傷後，能對被
    害人即時救護，報告警察機關，以減少死傷，是該罪之成立
    祇以行為人有駕駛動力交通工具肇事，致人死傷而逃逸之事
    實為已足（最高法院92年度台上字第4468號判決要旨參照）
    。本件被告騎乘機車與告訴人之機車發生車禍，使告訴人車
    倒地，致受有前述傷勢後，雖曾短暫停留，然卻未採取任何
    必要之救護措施或報警處理，亦未徵得告訴人同意或留下自
    己姓名、聯絡方式，即逕行騎車離去，此業據告訴人於警詢
    、偵查中指證明確，並經被告於本院審理時自承：「因為我
    要趕飛機，告訴人堅持不讓我走，所以才發生衝突」等語，
    參諸前揭說明，被告行為自應論以肇事逃逸罪。綜上所述，
    本件事證明確，被告肇事逃逸犯行堪以認定。
三、核被告所為，係犯刑法第185 條之4 之駕駛動力交通工具肇
    事致人受傷而逃逸罪。被告前因酒醉駕車之公共危險案件，
    經法院判處有期徒刑3 月確定，於95年5 月25日易科罰金執
    行完畢，有卷附臺灣高等法院被告前案紀錄表可佐，其於有
    期徒刑執行完畢後5 年內故意再犯本件有期徒刑以上之罪，
    為累犯，應依法加重其刑。本件被告係因趕搭飛機，情急之
    下，而於肇事後未徵得告訴人同意或留下自己姓名、聯絡方
    式即逕行離去一情，業據被告及告訴人供述在卷，且經本院
    查詢結果，被告於車禍發生當日確有出境紀錄，有法務部入
    出境資訊資訊連結作業存卷可參。又本件告訴人因車禍所受
    傷勢為手足擦挫傷，並無因被告之肇事逃逸行為而陷於立即
    、重大危險之可能，且被告犯後坦承犯行，並已與告訴人成
    立調解，同意賠償告訴人新臺幣15萬6000元，告訴人並同意
    就被告所涉過失傷害、公然侮辱部分撤回告訴，有本院調解
    筆錄在卷可考，因被告為累犯，應依法加重其刑，倘科以加
    重後之最輕刑度即有期徒刑7 月，被告勢必要入監服刑，而
    不得易科罰金或易服社會勞動，未免過苛，本院衡其犯罪情
    狀，認被告若科以最輕刑度，仍屬過重，在客觀上應足以引
    起一般人之同情，確有法重情輕之失衡情狀，爰依刑法第59
    條之規定，就其肇事逃逸犯行予以酌量減輕其刑。爰審酌告
    訴人傷勢輕微，被告犯罪所生損害非鉅，且事後坦承犯行，
    並已與告訴人成立調解，足認其有悔意，暨其犯罪動機、目
    的、素行等一切情狀，量處如主文所示之刑，並諭知易科罰
    金之折算標準。末者，被告為累犯，不符緩刑宣告之要件，
    聲請簡易判決處刑書請求本院給予被告附條件之緩刑宣告，
    於法不合，併予敘明。
據上論斷，應依刑事訴訟法第452 條、第273 條之1 第1 項、第
299 條第1 項前段，刑法第185 條之4 、第47條第1 項、第59條
、第41條第1項前段，判決如主文。
中    華    民    國    98    年    12    月    11    日
                  刑事第十一庭  法  官  羅智文
上正本證明與原本無異。
如不服本判決，應於送達後10日內向本院提出上訴狀（須附繕本
），上訴於臺灣高等法院臺中分院。
                                書記官  鄭淑英
中    華    民    國    98    年    12    月    11    日
附錄本案論罪科刑法條
刑法第185條之4
駕駛動力交通工具肇事，致人死傷而逃逸者，處6 月以上5 年以
下有期徒刑。


司法院資訊處製作；財團法人民間司法改革基金會備份。
